【裁判字號】    96,上,824
【裁判日期】    970325
【裁判案由】    撤銷區分所有權人會議決議
【裁判全文】
臺灣高等法院民事判決                   96年度上字第824號
上  訴  人  萊茵大地第一期公寓大廈管理委員會
法定代理人  乙○○
訴訟代理人  楊俊雄律師
被上訴人    甲○○
上列當事人間撤銷區分所有權人會議決議事件，上訴人對於中華
民國96年7月31日臺灣基隆地方法院96年度訴字第350號第一審判
決提起上訴，本院於97年3月11日言詞辯論終結，判決如下：
    主      文
上訴駁回。
第二審訴訟費用由上訴人負擔。
    事實及理由
甲、程序方面：
    上訴人係萊茵大地第一期公寓大廈（下稱系爭大廈）所成立
    之管理委員會（見原審卷第21頁公寓大廈管理組織報備證明
    ）；其法定代理人原為「林永裕」，嗣於民國（下同）97年
    3月5日變更為「乙○○」，有區分所有權人會議紀錄附卷可
    稽（見本院卷84至85頁），上訴人具狀聲明承受訴訟，核與
    民事訴訟法第170條、第175條規定相符，應予准許，合先陳
    明。
乙、實體方面：
一、被上訴人起訴主張：伊係系爭大廈之區分所有權人，因系爭
    大廈於96年3月4日所召開之區分所有權人會議（下稱3月4日
    會議），未於開會前10日以書面通知各區分所有權人，該會
    議之召集程序顯已違法，其決議內容自應予以撤銷。爰依公
    寓大廈管理條例第1條第2項、民法第56條，求為將3月4日會
    議決議予以撤銷之判決。原審為被上訴人全部勝訴之判決，
    經上訴人不服，提起上訴。並於本院聲明：上訴駁回。
二、上訴人則以：伊業已於同年7月18日重新召開區分所有權人
    會議（下稱7月18日會議），故3月4日會議召集程序不合法
    部分既已補正，則本件已無訴之利益存在（即欠缺權利保護
    必要）等語，資為抗辯。並於本院聲明：(一)原判決廢棄。(二)
    上開廢棄部分，被上訴人在第一審之訴駁回。
三、本院應審究者為(一)3月4日會議有無召集程序違法？(二)若有，
    7月18日會議與3月4日會議之決議內容相同，則本件是否欠
    缺權利保護必要？茲分別論述如下：
(一)、3月4日會議有無召集程序違法？
  1.按區分所有權人會議，應由召集人於開會前10日以書面載明
    開會內容，通知各區分所有權人。但有急迫情事須召開臨時
    會者，得以公告為之，公告期間不得少於2日；管理委員之
    選任事項，應在前項開會通知中載明並公告之，不得以臨時
    動議提出；公寓大廈管理條例第30條第1項、第2項分別定有
    明文。
  2.查，3月4日會議未於開會前10日以書面載明開會內容（即管
    理委員之選任事項〈見原審卷第23至24頁會議紀錄〉），通
    知各區分所有權人乙節，為上訴人所自陳（見原審卷第16頁
    、本院卷第15頁），足見3月4日會議之召集程序自有違反公
    寓大廈管理條例第30條第1項前段、第2項規定至明。
  3.準此，3月4日會議召集程序既屬違法，則被上訴人係該大廈
    之區分所有權人（見本院卷第45頁區分所有權人會議送達簽
    收簿），依公寓大廈管理條例第1條第2項、民法第56條規定
    ，訴請撤銷該會議之決議（最高法院92年度台上字第2517號
    判決意旨參照），於法自屬有據。
(二)、7月18日會議與3月4日會議之決議內容相同，則本件是否欠
    缺權利保護必要？
  1.按權利保護要件，即當事人請求法院為利己之本案判決所必
    備之要件，亦即原告有受判決上之法律上利益，法院即有保
    護其權利之必要，於形成之訴時，原告須有法律明定限於審
    判上行使之形成權存在，而據以提起形成之訴，是為權利之
    行使，即有權利保護之必要。
  2.承前所述，被上訴人既依公寓大廈管理條例第1條第2項規定
    ，得適用民法第56條規定，提起本件撤銷3月4日會議決議之
    訴，則依上說明，其即有行使形成權之權利保護必要。況會
    議召集程序違法，係屬無從補正之事項，雖該7月8日會議與
    3月4日會議之決議內容相同，惟3月4日會議召集程序之違法
    ，亦無法因此而得予補正。是上訴人以重新召開7月18日會
    議為由，抗辯3月4日會議之召集程序違法業已補正，本件欠
    缺權利保護必要云云，即無可取。
四、從而，被上訴人本於公寓大廈管理條例第1條第2項、民法第
    56條規定，訴請撤銷3月4日會議之決議，為有理由，應予准
    許。是則原審判決將該會議之決議予以撤銷，於法並無違誤
    。上訴意旨指摘原判決不當，求予廢棄改判，為無理由，應
    予駁回。
五、本件事證已臻明確，兩造其餘之攻擊或防禦方法，經本院審
    酌後認均與本件之結論無涉，茲不再一一論列，併予敘明。
丙、據上論結，本件上訴為無理由，依民事訴訟法第449條第1項
    、第78條，判決如主文。
中    華    民    國    97    年    3     月    25    日
                    民事第十三庭
                        審判長法  官  高鳳仙
                              法  官  吳燁山
                              法  官  楊絮雲
正本係照原本作成。
如不服本判決，應於收受送達後20日內向本院提出上訴書狀，其
未表明上訴理由者，應於提出上訴後20日內向本院補提理由書狀
（均須按他造當事人之人數附繕本）上訴時應提出委任律師或具
有律師資格之人之委任狀；委任有律師資格者，另應附具律師資
格證書及釋明委任人與受任人有民事訴訟法第466條之1第1項但
書或第2項（詳附註）所定關係之釋明文書影本。
中    華    民    國    97    年    3     月    26    日
                              書記官  鄭淑昀
附註：
民事訴訟法第466條之1（第1項、第2項）：
對於第二審判決上訴，上訴人應委任律師為訴訟代理人。但上訴
人或其他法定代理人具有律師資格者，不在此限。
上訴人之配偶、三親等內之血親、二親等內之姻親，或上訴人為
法人、中央或地方機關時，其所屬專任人員具有律師資格並經法
院認為適當者，亦得為第三審訴訟代理人。


司法院資訊處製作；財團法人民間司法改革基金會備份。
